【裁判字號】    99,易,1254
【裁判日期】    990714
【裁判案由】    詐欺
【裁判全文】
臺灣高雄地方法院刑事判決              99年度易字第1254號
公  訴  人  臺灣高雄地方法院檢察署檢察官
被      告  乙○○
上列被告因詐欺案件，經檢察官提起公訴（99年度偵字第2119號
），本院判決如下：
    主  文
乙○○幫助犯詐欺取財罪，處有期徒刑參月，如易科罰金，以新
臺幣壹仟元折算壹日。
    事  實
一、乙○○可預見一般取得他人金融帳戶使用之行徑，常與財產
    犯罪所需有密切之關聯，可能係為掩飾不法犯行，避免有偵
    查犯罪權限之執法人員循線查緝，以確保犯罪所得之不法利
    益，並掩人耳目，竟仍以縱有人以其提供之金融帳戶實施詐
    欺取財犯行，亦不違背其本意之幫助犯意，於民國98年10月
    間某日，在不詳地點，將其所有於中華郵政股份有限公司高
    雄仁武郵局（下稱高雄仁武郵局）開立之帳號000000-0-000
    000-0 號帳號存摺、提款卡及密碼等物，以不詳代價交予真
    實姓名、年籍均不詳之詐欺集團成員，供該詐騙集團使用。
    俟該詐騙集團取得乙○○前揭帳戶後，即於98年10月31日下
    午2 時30分許，以電話向甲○○佯稱：我是奇摩網路購物中
    心職員，因分期扣款作業錯誤，需至自動提款機前辦理止付
    云云，致甲○○誤信為真而陷於錯誤，隨即於當日下午3 時
    41分許，至雲林縣斗六市○○路郵局自動櫃員機前，依詐騙
    集團指示操作而匯款新臺幣（下同）1 萬4989元至乙○○所
    有前揭高雄仁武郵局帳戶內。嗣甲○○發覺有異後，始知受
    騙，經報警處理而查知上情。
二、案經甲○○訴由雲林縣警察局斗六分局移送臺灣高雄地方法
    院檢察署檢察官偵查起訴。
    理  由
一、本院以下所引用之具傳聞性質之證據，檢察官、被告於本案
    言詞辯論時，均同意有證據能力，本院審酌各該證據均非違
    法蒐證取得之證據，且依該證據作成情況作為證據應為適當
    ，依刑事訴訟法第159 條之5 第1 項規定，應有證據能力。
二、訊據被告否認有何上開犯行，辯稱上開帳戶可能是在工作地
    點即永安小吃部失竊，上開帳戶係用以領取單親補助1500元
    ，不可能將其出售，發現不見後，有於98年10月15日至郵局
    掛失，經郵局人員告知該帳戶已遭禁用（應係指通報為警示
    帳戶）後，即向仁武派出所報案，惟承辦人並未給予報案三
    聯單等語。經查：
  (一)上開帳戶係被告所申辦使用，而告訴人即被害人甲○○於98
    年10月31日下午2 時30分許，接獲詐欺集團成員以電話向告
    訴人佯稱係奇摩網路購物中心職員，因分期扣款作業錯誤，
    需告訴人至自動提款機前辦理止付云云，致告訴人誤信為真
    而陷於錯誤，隨即於當日下午3 時41分許，至雲林縣斗六市
    ○○路郵局自動櫃員機前，依詐騙集團指示操作而匯款1 萬
    4989元至被告所有前揭郵局帳戶內等事實，業據告訴人於警
    詢中指述綦詳（偵卷第8-9 頁），並有告訴人提供之自動櫃
    員機交易明細、中華郵政股份有限公司高雄郵局98年11月30
    日高營字第0982002976號函暨被告上開帳戶之開戶基本資料
    及交易明細在卷可佐，是上開帳戶為被告所開設，嗣遭不詳
    詐騙集團成員持以遂行電話詐騙告訴人使之交付財物犯行等
    事實，應堪認定。
  (二)被告雖以上開情詞抗辯，惟被告於警詢時稱上開帳戶存摺及
    提款卡所置放之包包平日是置放於現住處之房間，於98年10
    月13日發現遺失，於15日前往仁武郵局掛失，郵局有受理並
    告知掛失成功，當天亦前往高雄縣警局仁武分局仁武派出所
    報案，未製作筆錄等語（偵卷第6-7 頁），惟被告於本院改
    稱上開帳戶資料可能是在工作地點即永安小吃部失竊，因為
    習慣將存摺及提款卡放在身上，是於98年10月15日至郵局領
    單親補助時發現上開帳戶資料遺失，經郵局人員告知該帳戶
    已遭禁用（應係指通報為警示帳戶），並向仁武警察局報案
    ，有問作筆錄等語（本院易字卷第13-15 頁），被告所述之
    遺失地點、發現時間、向郵局辦理掛失之結果及報案有無製
    作筆錄等情均不一致；又本件告訴人遭詐騙時間為98年10月
    31日，有上開帳戶交易資料在卷可查（偵卷第13頁），如被
    告確有在98年10月15日完成掛失手續，詐欺集團成員如何能
    提領上開帳戶內之款項，且上開帳戶遭通報為警示帳戶之時
    間為98年10月30日有卷附財團法人金融聯合徵信中心通報案
    件紀錄資訊查詢資料可稽（本院易字卷第8 頁），是98年10
    月15日郵局人員不可能向被告表示上開帳戶已遭禁用；況依
    上開帳戶交易資料所示，98年10月15日被告之單親補助1500
    元入帳戶，於當日即已提領，足證98年10月15日上開帳戶資
    料尚在被告管領使用中；再者，上開提款卡密碼為68872 ，
    是取被告之生日及前男有之生日而組成，業據被告供陳在卷
    （偵卷第29頁），該組密碼對被告既有特殊之意義，自無輕
    易遺忘而需將密碼記在存摺上之理。被告前揭所辯，實難憑
    採，足徵被告確係為圖掩飾犯行，而諉稱上開帳戶之存摺、
    提款卡及提款密碼已遺失無疑。上開詐騙集團成員可取得被
    告上開帳戶資料使用之原因，既非於被告遺失帳戶資料所致
    ，應可認定係被告自己將上開帳戶之存摺、提款卡及提款密
    碼提供與他人使用至明。
  (三)利用電話或電腦網路進行詐騙，並以人頭帳戶作為工具以利
    行騙，而規避執法人員之查緝，並掩飾、確保因自己犯罪所
    得財物之事例，在平面、電子媒體經常報導，且經警察、金
    融、稅務單位在各公共場所張貼防騙文宣宣導周知，是上情
    應已為社會大眾所共知。不法分子或以收購之方式，或以辦
    理貸款、應徵工作等方式，取得人頭帳戶，帳戶申設人若出
    售或任意交付帳戶資料予他人，對該帳戶可能遭利用從事不
    法，自應有所認識；帳戶申設人若以辦理貸款為美化帳戶為
    由交付，或以應徵工作等為由，但不知公司址設何處、負責
    人、營業項目、工作項目為何、且未經正常之面試程序，隨
    意交付帳戶資料予不詳姓名之人、或僅知綽號之人，僅因自
    己帳戶內並無款項或甚少款項，基於姑且一試之心態，縱使
    被騙，帳戶資料被利用，亦認無所損失，則其容認自己申設
    之帳戶，被詐欺集團使用之不確定故意，亦可認定。查被告
    將其上開帳戶資料交付他人，已如前述，惟被告並未陳明交
    付之原由為何，足認其未以正常之社會活動方式交付，否則
    豈有不陳明，以由法院查明，俾保權益之理，是以依上開說
    明，被告於主觀上顯具有縱容該取得帳戶之人以之為詐欺取
    財之犯罪工具，亦不違背其本意之幫助詐欺取財不確定故意
    甚明。
  (四)綜上所陳，本案事證明確，被告犯行洵堪認定，應依法論科
    。
三、核被告所為，係基於幫助他人詐欺之不確定故意，提供存摺
    、提款卡、密碼等物予詐騙集團而助益詐欺行為之實行，係
    犯刑法第339 條第1 項詐欺罪之幫助犯，依刑法第30條第2
    項，按正犯之刑減輕之。爰審酌被告提供存摺、提款卡、密
    碼等物幫助他人詐欺取財，既助長他人犯罪，增加政府查緝
    困難，危害交易秩序與社會治安，且造成本案被害人之財產
    損失，且犯後態度不佳，並斟酌告訴人匯入被告上開帳戶金
    額為1 萬4989元，而被告尚未與告訴人達成和解或賠償告訴
    人之損失等一切情狀，量處如主文所示之刑，並定易科罰金
    之折算標準。
據上論斷，應依刑事訴訟法第299 條第1 項前段，刑法第30條第
第1 項、第2 項、第41條第1 項前段、第339 條第1 項，刑法施
行法第1 之1 條第1 項、第2 項前段，判決如主文。
本案經檢察官丙○○到庭執行職務。
中    華    民    國    99    年    7     月    14    日
                  刑事第四庭  審判長法  官  洪碩垣
                                    法  官  張  震
                                    法  官  施介元
以上正本證明與原本無異。
如不服本判決應於收受送達後10日內向本院提出上訴書狀，並應
敘述具體理由；如未敘述上訴理由者，應於上訴期間屆滿後20日
內向本院補提理由書（均須按他造當事人之人數附繕本）「切勿
逕送上級法院」。
中    華    民    國    99    年    7     月    14    日
                                    書記官  葉玉芬
附錄本判決論罪科刑法條
中華民國刑法第339條
意圖為自己或第三人不法之所有，以詐術使人將本人或第三人之
物交付者，處5 年以下有期徒刑、拘役或科或併科1 千元以下罰
金。
以前項方法得財產上不法之利益或使第三人得之者，亦同。
前2 項之未遂犯罰之。

司法院資訊處製作；財團法人民間司法改革基金會備份。
